臺灣高等法院臺中分院民事判決　九十四年度訴易字第一一號
　　　原　　　告　乙○○
　　　被　　　告　甲○○
右被告因傷害上訴一案，經原告提起附帶民事訴訟請求損害賠償事件，經本院刑事庭
裁定移送，本院於九十四年四月十九日言詞辯論終結，判決如下︰
　　　主　　　文
被告應給付原告新臺幣三萬元，及自九十三年十二月二十三日起，至清償日止，按年
息百分之五計算之利息。
原告其餘之訴駁回。
訴訟費用由被告負擔三分之一，餘由原告負擔。
    事實及理由
一、原告主張：被告甲○○於民國（下同）九十二年六月底某日，因鄰居要給被告之
    妻賴孟鈴回收之寶特瓶及鋁罐遭原告乙○○取走，同年七月一日上午九時至十時
    之間，原告到市場買菜碰到賴孟鈴與賴孟鈴發生言語紛爭，事為被告知悉，乃於
　　同日上午十時至十一時之間，獨自一人前往原告在臺中市○○路○段三十八之十
　　六號所經應營之「大凱理髮廳」，欲向原告問明原委。詎被告竟不問青紅皂白，
　　基於傷害原告身體之犯意，以手拉扯原告之頭髮，將原告拉出店外予以毆打，使
　　乙○○受有左側頭皮血腫二×二公分、左頸部紅色瘀痕三×二公分、右上臂瘀青
　　血腫三×三公分等傷害。被告傷害原告，欺凌弱婦，使原告受有皮肉之痛，並因
　　一個月之時間頭痛無法工作，精神上痛苦萬分，爰依民法第一百八十四條第一項
　　前段及同法第一百九十五條之規定，請求精神慰藉金新台幣（下同）十萬元等語
　　。
二、被告則以：伊未傷害原告，刑事判決判處伊罪刑是冤枉的云云，資為抗辯。
三、查被告甲○○雖坦承伊確有於前開時間，因上開原因到原告所經營之「大凱理髮
    廳」，而遭原告毆打之事，但否認伊有傷害原告之事實，抗辯稱：伊到原告所經
    營之「大凱理髮廳」，原意係要為伊之配偶賴孟鈴與原告作和事佬，不意原告並
    不接受，且用手推打伊至門口，並抓破伊之衣服，後又隨手拿起家中用來拉放鐵
    捲門之鐵桿毆打伊之身體，伊因年老，中度視障、身體又裝有鐵製之脊椎骨，身
    體不靈活，惟恐頭部、身體遭受鐵桿擊傷，故先以雙手抵擋（因此受有胸部挫傷
    及兩上肢開放性骨折），後並順勢搶下鐵桿，以防原告繼續毆打，且擬持為原告
    傷害犯行之證物，其後不久，警方據報趕到，伊之配偶賴孟鈴即將伊送醫，伊在
    此段期間，並未出手毆打傷害原告，原告係間隔三日才去看診驗傷，受傷之原因
    不明，不能依據診斷證明書，即認定伊有傷害之事實云云。
四、然查：
  (一)原告所受上開左側頭皮血腫二×二公分、左頸部紅色瘀痕三×二公分、右上臂瘀
    青血腫三×三公分等傷害，係其於前開時、地，因與被告發生肢體衝突所造成，
    有行政院衛生署臺中醫院九十二年七月四日期之驗傷診斷書一紙附卷可稽（附於
    發查偵卷）。嗣因被告對上開傷勢之成因、及外觀顏色變化有所爭議，聲請法院
    送至行政院國軍退除役官兵輔導委員會臺中榮民總醫院鑑定，行政院國軍退除役
    官兵輔導委員會臺中榮民總醫院亦於九十三年九月九日以中榮醫企字第○九三○
    ○○五○六五號函，向法院覆稱：上開傷勢之受傷日期可能為九十二年七月一日
    或該日至同月四日之間等語，此情亦有上開鑑定覆函在卷可憑。行政院衛生署臺
    中醫院上開驗傷診斷書係從事醫療業務之醫師於業務上所製作之證明文書，並無
    「顯有不可信之情況」之情形；另上開鑑定亦係依據被告之聲請，請專業醫療機
    關所為之鑑定。其證據能力應無可置疑。
  (二)被告雖否認原告所受上開傷害，係伊於前開時地與告訴人發生肢體衝突，由伊施
    力造成，經查：本案發生之後，據報前往處理之警員雖均未詳細審視兩造有無受
    傷、及所受傷勢，致其等於偵、審中經傳喚，均未能證明兩造當時有無受傷之情
    ，但證人即警員楊錫卿曾於偵查中證稱：「．．．．．．當時乙○○說甲○○有
    打她．．．．．．」等語（九十二年度偵字第一八○五九偵卷第五三頁），證人
　　即警員吳嘉祥亦於臺灣臺中地方法院刑事庭證稱：「．．．．．．我的印象是他
　　們互相都有說有受傷．．．．．．」等情。依據上開警員之證詞，原告於上開警
　　員據報前來之後，即有向警員指述因上開肢體衝突，而受有傷害之情，並非在間
　　隔數日之後，再為指述。審酌上情，本院認原告主張：其與被告於前開時、地發
　　生肢體衝突，被告有與伊拉扯，致伊受有上開傷害乙節，應屬可信。因上開拉扯
　　互毆，依據本案證據，尚無從區分何人之何一動作是攻擊，何人之何一動作是防
　　衛，係屬無從分別何方為不法侵害之互毆行為，其等均無從主張防衛。而被告因
　　傷害案件，經本院九十三年度上易字第一四三六號判處拘役二十日，如易科罰金
　　以三百元折算一日確定在案，有調閱之該案卷宗可稽，從而被告有傷害原告之事
　　實，已可認為真實。
五、被告不法侵害原告之身體，既經認定，自應負賠償責任。原告主張其受有皮肉之
    痛，一個月之時間頭痛無法工作，精神上痛苦萬分，依民法第一百八十四條第一
    項前段及同法第一百九十五條之規定，請求精神慰藉金十萬元。查原告受傷多處
　　，肉體、精神確受極大痛苦，本院審酌原告平日從事理髮工作，每月平均原有四
　　、五萬元的收入，現在只有二萬五千至三萬元左右，有房屋一棟，貸款一、二百
　　萬元左右，國小畢業，有三個小孩，先生已經死亡了。被告係初中畢業，為就養
　　榮民，每月領一萬三千元就養金，有一個女兒及太太，房屋是太太所有，女兒剛
　　賺錢沒錢給被告之情況。及兩造之身分、地位、經濟能力等，認為原告請求十萬
　　元，尚嫌過高，應予核減為三萬元，方屬公允，逾此數額之請求，為無理由。
六、從而，原告基於侵權行為之損害賠償請求權，請求被告賠償原告三萬元，及自九
    十三年十二月二十三日起，至清償日止，依法定利率計算之遲延利息部分，洵屬
    正當，應予准許。逾此部分所為之請求，為無理由，應予駁回。
七、結論：本件原告之訴，為一部有理由，一部無理由，依民事訴訟法第七十八條、
    第七十九條，判決如主文。
中　　　華　　　民　　　國　　九十四　　年　　　四　　　月　　 二十　　 日
~B1民事第三庭審判長法　官　陳照德
~B2　　　　　　　　法　官　陳成泉
~B3　　　　　　　　法　官　曾謀貴
右為正本係照原本作成。
不得上訴。
~B　　　　　　　　書記官　王瑩澤
中　　　華　　　民　　　國　　九十四　　年　　　四　　　月　　 二十　　 日
　　　　　　　　　　　　　　　　　　　　　　　　　　　　　　　　　　　　Ｂ
